【裁判字號】    98,勞訴,27
【裁判日期】    980916
【裁判案由】    給付薪資等
【裁判全文】
臺灣臺南地方法院民事判決              98年度勞訴字第27號
原      告  乙○○
訴訟代理人  張文嘉律師
被      告  臺灣金長興企業有限公司
法定代理人  甲○○
上列當事人間請求給付薪資等事件，經本院於民國98年9月2日言
詞辯論終結，判決如下：
    主      文
被告應給付原告陸拾壹萬捌仟壹佰壹拾貳元，及自民國九十八年
六月十六日起至清償日止，按週年利率百分之五計算之利息。
原告其餘之訴駁回。
訴訟費用新臺幣柒仟壹佰陸拾元，由被告負擔新臺幣柒仟元，其
餘由原告負擔。
本判決於原告以新台幣貳拾萬元為被告供擔保後，得假執行。但
被告如於假執行標的物拍定、變賣或其他財產權假執行程序終結
前，以新台幣陸拾壹萬元為原告預供擔保，得免為假執行。
原告其餘假執行之聲請駁回。
    事實及理由
一、被告臺灣金長興企業有限公司經合法通知，未於最後言詞辯
    論期日到場， 核無民事訴訟法第386條各款所列情形，爰依
    原告乙○○之聲請，由其一造辯論而為判決。
二、原告主張略以： 原告自民國88年9月20日起，任職於被告公
    司，嗣因被告數月未給付薪資，原告請求被告予以資遣，然
    被告以無法一次支付遣費及未付薪資，而要求原告繼續留任
    至遷廠作業完成後，原告基於多年情誼，同意被告請求。詎
    被告於98年3月完成遷廠作業後， 仍未支付原告薪資，原告
    因而自同年4月1日起開始請假，迄同月14日，原告回到被告
    公司時，公司業已關廠歇業。被告對員工皆開立本票以支付
    未付薪資及資遣費，唯獨原告所無。原告每月薪資為新臺幣
    （下同）45,000元，被告共積欠5個月，合計225,000元。嗣
    於調解程序中， 被告法定代理人甲○○始開立6張面額皆為
    37,500元之本票， 合計225,000元（如附表所示，下稱系爭
    本票編號1至編號6），以支付被告所積欠薪資，然資遣費部
    分仍置之不理。又系爭本票編號1，於98年5月20日到期並未
    兌現，被告已喪失期限利益，應認全部到期，並請求將來給
    付之訴。就已到期本票即系爭本票編號1至編號4部分，因新
    債未清償，舊債即原薪資債權仍不消滅，爰依勞動契約請求
    被告給付薪資150,000元；就未屆期本票即系爭本票編號5至
    編號6部分，有預為請求之必要， 爰依票據之法律關係，請
    求被告如數給付票款75,000元。又原告離職前平均薪資為45
    ,000元，工作年資自88年9月20日起至98年4月15日止， 計9
    年6個月又25日，可領取之資遣費為430,582元〔計算式：45
    ,000 元× (9+6/12+25/365 )〕。爰依勞動基準法規定，請
    求被告給付資遣費430,582元，並聲明：被告應給付原告655
    ,582元，及自起訴狀繕本送達翌日起至清償日止，按週年利
    率百分之五計算之利息。
二、被告未於最後言詞辯論期日到場，惟之前到庭陳稱：被告確
    有積欠原告薪資，前已開立系爭本票編號1至編號6予原告，
    並已於98年7月16日匯款37,470元，以清償其中1張本票。又
    原告已自行於98年3月底離職， 自不得請求資遣費云云，並
    聲明：原告之訴駁回；如受不利判決，願供擔保請准宣告免
    為假執行。
三、得心證之理由：
（一）薪資、票據債權部分：
  1.原告主張被告因積欠原告5個月薪資， 乃開立系爭本票以支
    付所積欠薪資，其中如附表所示編號1至編號4之四張本票已
    到期，編號5及編號6之兩張本票尚未到期等情，業據提出系
    爭本票影本為證，且為被告所不爭執，堪信原告此部分主張
    為真。而被告抗辯於本訴訟繫屬中之98年7月16日已匯款37,
    470元予原告，並取回附表所示編號1之本票乙節，為原告所
    不爭執，堪信被告此部分抗辯，為可採信。
  2.已到期本票部分：按因清償債務而對於債權人負擔新債務者
    ，除當事人另有意思表示外，若新債務不履行時，其舊債務
    仍不消滅。被告法定代理人交付原告系爭支票用以給付薪資
    ，乃屬新債清償，若票款未能兌付，其原有之給付薪資債務
    仍不消滅。查：
    (1)系爭本票編號1：系爭本票編號1面額為37,500元，而被告
      法定代理人僅匯款37,470元予被告，已如前述，是原先之
      薪資債務僅於37,470元之範圍內消滅。於此部分，被告應
      再給付原告30元。
    (2)系爭本票編號2至編號4：原告主張系爭本票編號2至編號4
      共3張本票，面額皆為37,500元，合計112,500元未兌現乙
      節，為被告所不爭執，堪信為真。是於原告主張此部分薪
      資之舊債務並未消滅，自屬有據。
    (3)從而，就已到期本票部分，原告主張於被告應給付原告在
      112,530元（計算式：30+112,500 =112,530）之範圍內，
      即屬有據；逾此範圍，則無理由。
  3.未到期本票部分：按在票據上簽名者，依票上所載文義負責
    ，票據法第5條第1項定有明文。又按請求將來給付之訴，以
    有預為請求之必要者為限，得提起之， 民事訴訟法第246條
    亦有明定。系爭本票編號2至編號4到期後，未獲兌現，已如
    前述。是原告就其所持有，而由被告簽發之未到期系爭本票
    編號5及編號6，顯有屆期不履行或難以履行之虞，自有預為
    請求之必要，又被告經合法通知無正當理由未到庭，且對此
    未提出書狀為聲明或陳述，自堪信原告此部分主張為真。從
    而，就已到期本票部分，原告依票據關係請求被告給付此部
    分票款共計75,000 元，為有理由，應予准許。
  4.綜上所述，原告所主張之 薪資債權及票據債權於187,530元
    （計算式：112,530 +75,000=187,530）之範圍內， 為有理
    由，應予准許；逾此範圍，則無理由，應予駁回。
（二）資遣費部分：
  1.按雇主不依勞動契約給付工作報酬者，勞工得不經預告終止
    契約，並得請求雇主給付資遣費， 勞動基準法第14條第1項
    第5款、第4項分別定有明文。又資遣費之給付標準為：（一
    ）在同一雇主之事業單位繼續工作，每滿1年發給相當於1個
    月平均工資之資遣費；（二）依前款計算之剩餘月數，或工
    作未滿1年者，以比例計給之， 未滿1個月者，以1個月計，
    勞動基準法第11條第1款、第17條亦分別定有明文。
  2.原告主張被告積欠薪資未付， 而勞動契約終止前6個月之平
    均薪資為45,000元， 及自88年9月20日起至被告公司任職等
    情，為被告所不爭執，堪信原告此部分主張為真正。又原告
    主張為被告公司所雇用之勞工， 於98年4月15日終止勞動契
    約等情，雖為被告所否認，並辯以原告與被告法定代理人本
    屬於合夥關係，因原告未提供資金，故由被告法定代理人獨
    資經營，又原告係於3月底自行離職， 並無資遣費問題云云
    。惟查：被告為有限公司，有公司登記資料查詢結果可稽，
    是被告抗辯原告原係與被告法定代理人立於合夥關係縱係屬
    實，僅屬原告與被告法定代理人間內部關係，核與兩造間之
    雇傭關係不生影響。 又被告分別於88年10月14日、98年4月
    20日為原告投、退保勞工保險，及於88年10月1日、98年4月
    15日為原告投、退保全民健康保險，此有勞保局電子閘門查
    詢作業查詢作業結果、中央健康保險局投退保資料存卷可考
    ，是原告主張兩造之勞動契約於98年4月15日終止一節， 堪
    已認定。 則被告辯以原告係於98年3月自行離職云云，尚難
    憑採。
  3.末查被告既已積欠原告數月薪資，原告自得依前開規定不經
    預告終止勞動契約，並得請求資遣費。 原告於88年9月20日
    至98年4月15日任職於被告公司， 年資計9年6月25日，平均
    工資45,000元，已如前述。其中年資未滿1個月者，應以1個
    月計，依前開規定， 本件原告得請求之資遣費為431,250元
    〔計算式：（9+7/12）X45,000 = 431,250， 元以下四捨五
    入〕。是原告請求被告應給付430,582元， 少於原告得請求
    之前揭金額，是原告此部分請求，自屬有據。
（三）利息部分：
  1.按給付有確定期限者，債務人自期限屆滿時起，負遲延責任
    ；給付無確定期限者，債務人於債權人得請求給付時，經其
    催告而未為給付，自受催告時起，負遲延責任。其經債權人
    起訴而送達訴狀，或依督促程序送達支付命令，或為其他相
    類之行為者，與催告有同一之效力；遲延之債務，以支付金
    錢為標的者，債權人得請求依法定利率計算之遲延利息；遲
    延之債務，以支付金錢為標的者，債權人得請求依法定利率
    計算之遲延利息。應付利息之債務，其利率未經約定，亦無
    法律可據者，週年利率為百分之五。民法第229條、第233條
    第1項前段、第203條分別定有明文。
  2.本件原告主張之薪資債權部分，係屬於給付定有期限之金錢
    債權，被告應於各期薪資債權屆至時起負遲延責任，則原告
    僅請求被告自起訴狀繕本送達被告之翌日，加計法定遲延利
    息，於法自無不合。至票據債權、資遣費部分，乃屬給付無
    確定期限之金錢債權，揆諸其開規定，原告主張之遲延利息
    自起訴狀繕本送達之翌日即98年6月16日起至清償日止， 按
    週年利率百分之五計算之遲延利息部分，於法亦無不合。
四、綜上所述，原告所主張於618,112元（計算式：187,530＋43
    0,582 = 618,112），及自98年6月16日起至清償日止，按週
    年利率百分之五計算之利息範圍內，為有理由，應予准許；
    逾此範圍，即無理由，應予駁回。
五、本件判決基礎已臻明確，兩造其餘攻擊防禦方法及訴訟資料
    經本院審酌後，核與判決不生影響，無逐一論駁之必要，併
    此敘明。
六、按各當事人一部勝訴、一部敗訴者，其訴訟費用，由法院酌
    量情形，命兩造以比例分擔或命一造負擔，或命兩造各自負
    擔其支出之訴訟費用；法院為終局判決時，應依職權為訴訟
    費用之裁判，民事訴訟法第79條、第87條第1項定有明文。
    經核本件訴訟費用額為7,160元（即第一審裁判費）， 而原
    告之請求為一部有理由，一部無理由，爰酌定由被告負擔7,
    000元，其餘由原告負擔。
七、兩造均陳明願供擔保以代釋明，聲請宣告假執行或免為假執
    行，於原告勝訴部分，經核尚無不合，爰分別酌定相當之擔
    保金額宣告之。至於原告敗訴部分，該部分假執行及免為假
    執行之聲請，已失所附麗，均不應准許。
八、據上論結，原告之訴，為一部有理由，一部無理由，依民事
    訴訟法第79條、第390條第2項、第392條，判決如主文。
中    華    民    國    98    年    9     月    16    日
                          臺灣臺南地方法院民事第三庭
                                法  官  王 獻 楠
上為正本，係照原本作成。
如不服本判決，應於本判決送達後20日內提出上訴狀（須按他造
當事人之人數附繕本）。
中    華    民    國    98    年    9     月    16    日
                                書記官  李 靜 怡
┌─────────────────────────────────┐
│附表：98年度勞訴字第27號                                          │
├──┬───┬──────┬──────┬──────┬─────┤
│編號│發票人│發   票   日│到   期   日│票 面 金 額 │ 本票號碼 │
│    │      │            │            │（新台幣）  │          │
├──┼───┼──────┼──────┼──────┼─────┤
│ 1  │甲○○│98年4月15日 │98年5月20日 │375,000元   │CH347390  │
├──┼───┼──────┼──────┼──────┼─────┤
│ 2  │甲○○│98年4月15日 │98年6月20日 │375,000元   │CH347391  │
├──┼───┼──────┼──────┼──────┼─────┤
│ 3  │甲○○│98年4月15日 │98年7月20日 │375,000元   │CH347393  │
├──┼───┼──────┼──────┼──────┼─────┤
│ 4  │甲○○│98年4月15日 │98年8月20日 │375,000元   │CH347394  │
├──┼───┼──────┼──────┼──────┼─────┤
│ 5  │甲○○│98年4月15日 │98年9月20日 │375,000元   │CH347395  │
├──┼───┼──────┼──────┼──────┼─────┤
│ 6  │甲○○│98年4月15日 │98年10月20日│375,000元   │CH347396  │
└──┴───┴──────┴──────┴──────┴─────┘


司法院資訊處製作；財團法人民間司法改革基金會備份。
